【裁判字號】    95,台上,1820
【裁判日期】    950413
【裁判案由】    違反槍砲彈藥刀械管制條例
【裁判全文】
最高法院刑事判決            九十五年度台上字第一八二０號
    上  訴  人  甲○○
                        52號.
                        （另案在台灣台北監獄台北分監執行
                        中）
上列上訴人因違反槍砲彈藥刀械管制條例案件，不服台灣高等法
院中華民國九十四年十二月二十七日第二審判決（九十四年度上
訴字第三四五三號，起訴案號：台灣板橋地方法院檢察署九十四
年度核退偵字第二四號），提起上訴，本院判決如下：
    主  文
原判決關於未經許可持有槍、彈部分撤銷，發回台灣高等法院。
其他上訴駁回。
    理  由
一、發回部分（即未經許可持有槍、彈部分）：
本件原判決認定上訴人甲○○前因違反肅清煙毒條例等案件，經
定其執行刑為有期徒刑三年四月，於民國八十五年五月三十一日
執行完畢後，於八十九年三月間，在桃園市○○路附近，向綽號
「阿國」者購得具有殺傷力之改造手槍一支、子彈成品三顆、子
彈半成品二顆，即基於持有該等槍、彈之犯意，將之放置在三重
市○○街三一五巷五十二號二樓住處，未經許可持有之等情，並
以第一審漏未論以累犯，有所未洽，因而撤銷第一審關於未經許
可持有槍、彈部分之判決，改判依想像競合之例從一重論處上訴
人未經許可持有可射發子彈具有殺傷力之改造槍枝（累犯）罪刑
，固非無見。
惟查被告或共犯之自白，不得作為有罪判決之唯一證據，仍應調
查其他必要之證據，以察其是否與事實相符，刑事訴訟法第一百
五十六條第二項定有明文。其立法目的乃欲以補強證據擔保自白
之真實性，亦即以補強證據之存在，藉之限制自白在證據上之價
值。而所謂補強證據，則指除該自白本身外，其他足以證明自白
之犯罪事實確具有相當程度真實性之證據而言，雖所補強者，非
以事實之全部為必要，但亦須因補強證據與自白之相互利用，足
使犯罪事實獲得確信者，始足當之。本件原判決認定上訴人於八
十九年三月間起，購得具有殺傷力之槍、彈而未經許可持有之犯
行，係以上訴人於警詢及偵審時之自白，暨扣案之槍、彈為憑。
然查扣案之槍、彈僅能證明上訴人有持有該等槍、彈之事實，至
於自何時起購得該等槍、彈而持有之？除上訴人之自白外，仍有
待調查其他補強證據以佐證上訴人「於八十九年三月間購得」之
自白之真實性。事涉上訴人該部分犯罪是否應論以累犯並加重其
刑，乃原審未予調查明確，逕以上訴人上開自白作為其有罪判決
並論以累犯之主要證據，殊嫌速斷，併有調查未盡及適用證據法
則不當之違背法令。上訴意旨指摘原判決關於未經許可持有槍、
彈部分不當，尚非全無理由，應認原判決該部分有撤銷發回更審
之原因。
二、駁回部分（即未經許可製造槍枝部分）：
按刑事訴訟法第三百七十七條規定，上訴於第三審法院，非以判
決違背法令為理由，不得為之。是提起第三審上訴，應以原判決
違背法令為理由，係屬法定要件。如果上訴理由書狀並未依據卷
內訴訟資料，具體指摘原判決不適用何種法則或如何適用不當，
或所指摘原判決違法情事，顯與法律規定得為第三審上訴理由之
違法情形，不相適合時，均應認其上訴為違背法律上之程式，予
以駁回。又查證據之取捨、證據證明力之判斷，及事實有無之認
定，為事實審法院之職權，茍其取捨、判斷及認定，並不違反經
驗法則及論理法則，即不容任意指為違法而執為第三審適法之上
訴理由。本件原判決認定上訴人於九十一年間，在台北市西門町
萬年大樓購得不具殺傷力之玩具手槍一支後，未經許可，在其上
開三重市○○街住處，先將玩具手槍之槍管拆除，再將其向綽號
「阿木」者購得之槍管以砂紙磨銼，欲套用在該玩具手槍，而著
手製造可射發子彈具有殺傷力之改造槍枝，惟尚未製造完成，即
為警查獲等情，係依據上訴人之部分供述，卷附內政部警政署刑
事警察局槍彈鑑定書、函、照片、記載勘驗槍管結果之審判筆錄
，暨扣案之玩具手槍、槍管、砂紙等證據資料，為綜合之判斷。
另對於上訴人否認改造玩具手槍，所辯槍管係作為快速爐零件之
用云云，如何不足採之理由，詳加說明。並以第一審誤認該玩具
手槍於購得之初並無槍管，有所未洽，因而撤銷第一審關於未經
許可製造槍枝部分之判決，改判仍論處上訴人未經許可製造持有
可射發子彈具有殺傷力之改造槍枝未遂罪刑，已詳敘其調查證據
之結果及證據取捨並認定事實之理由。所為論斷，均有卷存證據
資料可資覆按，並無採證或認定事實違背經驗法則或論理法則，
或有理由不備、理由矛盾或其他違背法令之情形。上訴人上訴意
旨雖稱：有磨銼痕跡之二支槍管，其中一支口徑太大、一支口徑
太小，縱以砂紙磨銼亦無法改變槍管口徑，是以砂紙磨銼僅屬零
件保養行為，原判決認已達著手製造階段，有違經驗法則云云。
然查刑法第二十五條第一項規定之未遂犯，其所謂已著手於犯罪
行為之實行，係指對於構成犯罪要件之行為，已開始實行者而言
。經查原判決已依據卷內證據資料，詳加闡述上訴人確係基於製
造具有殺傷力槍枝之故意，先拆除玩具手槍之原有槍管，而後以
砂紙磨銼扣案槍管中之二支，欲套用於該玩具手槍上，業已著手
製造具有殺傷力槍枝行為之理由（見原判決理由一(二)），其認定
上訴人已著手製造行為而未遂，並無適用法則不當之違誤。且查
槍管口徑過大者，固無從以磨銼方式使之變小，然口徑過小者，
仍非不可經由磨銼方式加大口徑，是原判決上開論斷，亦無違背
經驗法則可言。上訴人就未經許可製造槍枝部分之上訴意旨顯非
依據卷內訴訟資料指摘原判決有何具體違背法令之情形，徒憑己
見，就原審採證認事職權之適法行使，及原判決已明白論斷之事
項，任意指摘，核與法律規定得為第三審上訴理由之違法情形，
不相適合。上訴人該部分之上訴違背法律上之程式，應予以駁回
。
據上論結，應依刑事訴訟法第三百九十五條前段、第三百九十七
條、第四百零一條，判決如主文。
中    華    民    國  九十五  年    四    月  十三    日
                      最高法院刑事第九庭
                          審判長法官  陳  正  庸
                                法官  賴  忠  星
                                法官  王  居  財
                                法官  林  開  任
                                法官  林  立  華
      本件正本證明與原本無異
                                      書  記  官
中    華    民    國  九十五  年    四    月   十七   日
                                                      Ｋ


司法院資訊處製作；財團法人民間司法改革基金會備份。
